【裁判字號】    98,訴,1107
【裁判日期】    980728
【裁判案由】    違反毒品危害防制條例
【裁判全文】
臺灣彰化地方法院刑事判決              98年度訴字第1107號
公  訴  人  臺灣彰化地方法院檢察署檢察官
被      告  甲○○
                    55號
上列被告因違反毒品危害防制條例案件，經檢察官提起公訴（98
年度毒偵字第684號），本院改依簡式審判程序審理判決如下：
    主  文
甲○○施用第一級毒品，處有期徒刑捌月。
    事  實
一、甲○○前因施用毒品案件，經令入勒戒處所施以觀察、勒戒
    後，被評定為無繼續施用毒品之傾向，於民國89年5月24日
    執行完畢釋放；又於上開觀察、勒戒執行完畢釋放後5年內
    ，自93年1月中旬某日起至93年3月7日止，因犯連續施用第
    一級毒品罪，經臺灣高等法院臺中分院（以下稱：臺中高分
    院）以93年度上訴字第1320號判決判處有期徒刑8月確定（
    未構成累犯）。詎仍不知悔改，復基於施用第一級毒品海洛
    因之犯意，於98年2月23日下午某時，在其位於彰化縣員林
    鎮○○里○○路○段48巷2弄55號住處，先將海洛因摻水後，
    再以針筒注射之方式，施用第一級毒品海洛因1次（起訴書
    記載「於98年2月25日或其前3日內之某時點，在不詳處所，
    施用第一級毒品海洛因1次。」與此為同一事實）（該注射
    針筒已經甲○○丟棄滅失）。嗣因其撥打綽號「瑞益仔」之
    販毒者電話欲購買海洛因，為查獲「瑞益仔」之警員接獲，
    經相約於98年2月25日下午3時40分許，在彰化縣員林鎮○○
    路10號見面後，為警查獲，經其同意採集尿液送驗，檢驗結
    果呈現嗎啡之陽性反應，始悉上情。
二、案經臺中縣警察局霧峰分局報告臺灣彰化地方法院檢察署檢
    察官偵查起訴。
    理  由
壹、程序部分：
    被告甲○○所犯之本案犯罪，係死刑、無期徒刑、最輕本刑
    為3年以上有期徒刑以外之罪。其於準備程序就上開被訴事
    實為有罪之陳述，經受命法官告知簡式審判程序之旨，並聽
    取其與公訴人之意見後，本院認無不得或不宜改依簡式審判
    程序進行之情事。爰依刑事訴訟法第273條之1第1項、第284
    條之1規定，裁定由受命法官獨任進行簡式審判程序，先予
    敘明。
貳、實體部分：
一、訊據被告對於上開事實坦承不諱；且對被告於98年2月25日
    所採集之尿液，經送檢驗後，結果呈現嗎啡之陽性反應，有
    臺中縣警察局霧峰分局毒品尿液真實姓名對照表，及中山醫
    學大學附設醫院檢驗科藥物檢測中心98年3月5日實驗編號00
    00000號尿液檢驗報告各1紙在卷可憑。足認被告之自白與事
    實相符，應可採信。本案事證明確，被告上開施用第一級毒
    品之犯行，均堪以認定。
二、查被告前因施用毒品案件，經令入勒戒處所施以觀察、勒戒
    後，被評定為無繼續施用毒品之傾向，於89年5月24日執行
    完畢釋放；又於上開觀察、勒戒執行完畢釋放後5年內，自
    93年1月中旬某日起至93年3月7日止，因犯連續施用第一級
    毒品罪，經臺中高分院以93年度上訴字第1320號判決判處有
    期徒刑8月確定等節，有臺灣高等法院被告前案紀錄表及臺
    中高分院93年度上訴字第1320號判決電腦列印本各1份在卷
    可稽。被告自上開觀察、勒戒執行完畢釋放後，距離本案犯
    罪，其期間雖已超過5年，惟按「毒品危害防制條例於92年7
    月9日修正公布，自93年1月9日施行，其中第20條、第23條
    將施用毒品之刑事處遇程序，區分為『初犯』及『五年內再
    犯』、『五年後再犯』。依其立法理由之說明：『初犯』，
    經觀察、勒戒或強制戒治後，應為不起訴處分或不付審理之
    裁定；經觀察、勒戒或強制戒治執行完畢釋放後，『五年內
    再犯』者，因其再犯率甚高，原實施之觀察、勒戒及強制戒
    治既已無法收其實效，爰依法追訴或裁定交付審理。至於經
    觀察、勒戒或強制戒治執行完畢釋放後，『五年後再犯』者
    ，前所實施之觀察、勒戒或強制戒治已足以遮斷其施用毒品
    之毒癮，為期自新及協助其斷除毒癮，仍適用『初犯』規定
    ，先經觀察、勒戒或強制戒治之程序。從而依修正後之規定
    ，僅限於『初犯』及『五年後再犯』二種情形，始應先經觀
    察、勒戒或強制戒治程序。倘被告於5年內已再犯，經依法
    追訴處罰，縱其第三次（或第三次以上）再度施用毒品之時
    間，在初犯經觀察、勒戒或強制戒治執行完畢釋放5年以後
    ，已不合於『五年後再犯』規定，且因已於『五年內再犯』
    ，顯見其再犯率甚高，原實施觀察、勒戒或強制戒治，已無
    法收其實效，即應依該條例第10條處罰。」最高法院有97年
    度第5次刑事庭會議決議可循。因被告在上開觀察、勒戒執
    行完畢釋放後5年內，曾再犯如上所述之施用毒品罪，是被
    告本案所為，仍合於毒品危害防制條例第23條第2項所定之
    追訴要件，自應依法論科。
三、論罪科刑部分：
  (一)按海洛因為毒品危害防制條例第2條第2項第1款所明定之第
    一級毒品，不得非法持有、施用。核被告所為，係犯毒品危
    害防制條例第10條第1項之施用第一級毒品罪。其為施用第
    一級毒品而持有海洛因之低度行為，已為其施用之高度行為
    所吸收，不另論罪。
  (二)又按施用毒品行為之本質為藥物濫用、物質依賴，自殘性明
    顯，侵害性卻隱晦。基於施用毒品此一特性，毒品危害防制
    條例第10條第1項、第2項之刑罰，就須與同條例第20條之保
    安處分比擬觀察，而不應與一般犯罪之刑罰等量齊觀。因此
    ，對被告施以相當期間之徒刑，藉以隔離毒品、戒除依賴即
    可，過度監禁之結果，徒然虛擲被告生命，並有浪費國家稅
    收之虞。爰審酌被告曾有強盜及施用毒品之犯罪前科（不構
    成累犯），有上開臺灣高等法院被告前案紀錄表在卷可參，
    素行不佳；其先前已因施用毒品案件，經施以觀察、勒戒及
    判處徒刑後，卻又再犯本案施用第一級毒品罪，顯見未能悔
    改並記取教訓；惟念及施用毒品犯罪之本質為戕害自我身心
    健康之行為，尚未嚴重破壞社會秩序或侵害他人權益，以及
    被告於犯後坦承犯行，態度良好，並斟酌其犯罪之動機、目
    的及手段等一切情狀，量處如主文所示之刑。至於公訴檢察
    官以言詞對被告求處有期徒刑1年一節，本院經審酌上情後
    ，認尚屬過重，茲不予採納，附此敘明。
據上論斷，應依刑事訴訟法第273條之1第1項、第284條之1、第
299條第1項前段，毒品危害防制條例第10條第1項，判決如主文
。
本案經檢察官謝雨青到庭執行職務。
中    華    民    國    98    年    7    月    28    日
                  刑事第八庭    法  官  陳銘壎
以上正本證明與原本無異。
如不服本判決應於收受判決後10日內向本院提出上訴書狀，並應
敘述具體理由；其未敘述上訴理由者，應於上訴期間屆滿後20日
內向本院補提理由書（均須按他造當事人之人數附繕本）「切勿
逕送上級法院」。
中    華    民    國    98    年    7    月    28    日
                                書記官  楊筱惠
附錄本案論罪科刑法條全文：
毒品危害防制條例第10條第1項
施用第一級毒品者，處6月以上5年以下有期徒刑。


司法院資訊處製作；財團法人民間司法改革基金會備份。
